臺灣宜蘭地方法院刑事判決　　　　　　　 93年度訴字第499號
　　公　訴　人　臺灣宜蘭地方法院檢察署檢察官
　　被　　　告　丙○○　男　3.
上列被告因詐欺等案件，經檢察官聲請簡易判決處刑（九十三年
度偵緝字第一四四號），本院宜蘭簡易庭認不宜以簡易判決處刑
，移由本院依通常程序審理，本院判決如下：
    主  文
丙○○幫助以意圖為自己不法之所有，以詐術使人將本人之交付
為常業，累犯，處有期徒刑捌月。所得財物新臺幣玖仟元沒收之
，如全部或一部不能沒收時，以其財產抵償之。
    事  實
一、丙○○前於民國九十年間因犯搶奪案件，經本院判處有期徒
    刑二年確定，九十二年一月三十日縮刑假釋出監，同年五月
    二十六日假釋期滿未經撤銷而執行完畢。
二、丙○○於九十二年七、八月間，因見報紙分類廣告刊登租借
    帳戶之分類廣告而去電向年籍姓名不詳綽號「老闆」之成年
    出售帳戶，是其雖預見交付帳戶資料予毫不相識之陌生人使
    用，將導致幫助詐欺集團持以掩飾重大犯罪所得之財物，而
    造成被害人及偵查機關難以追查之結果，仍基於幫助該名年
    欺與掩飾重大犯罪所得財物之不確定故意，於九十二年九月
    十二日在臺北市西門町附近，將其所開立如附表一所列之帳
    戶資料交予該名年籍姓名不詳綽號「老闆」之成年男子，且
    因而得款共計九千元。
三、嗣該名年籍姓名不詳綽號「老闆」之成年男子即持向丙○○
    收購之相關帳戶資料，與詐欺集團基於常業詐欺之犯意，先
    後於：
　(一)九十二年九月十三日十四時許，佯裝財政部「鄭文雄」工程
    師去電向乙○○佯稱辦理退稅，致使乙○○不疑有他而陷於
    錯誤，並至提款機依指示操作，導致乙○○之子趙大維所有
    之花旗銀行0000000000000000000號帳
    戶內之存款，自同日十五時許起即以每次九萬九千九百九十
    九元之金額分批匯入丙○○所提供如附表一編號一之第一銀
    行帳戶及詐欺集團另向他人收購所得之帳戶內，前後共計匯
    出款十次，金額達九十九萬九千九百九十元。至匯入丙○○
    提供如附表一編號一之第一銀行帳戶內之九萬九千九百九十
    九元，則旋於同日遭悉數提領完畢。
  (二)九十二年九月十九日再以訛稱退稅相同手法，去電甲○○使
    之陷於錯誤而於同日十六時四十一分許及同日十六時四十四
    分許，先後匯入八萬一千八百八十二元及三千四百四十元至
    丙○○所提供如附表一編號六之復華銀行帳戶內，而所匯入
    之款項亦在甲○○匯款後，隨即遭人以每次提領二萬元之方
    式分次提領一空。
三、宜蘭縣警察局宜蘭分局報告臺灣宜蘭地方法院檢察署檢察官
    偵查起訴。
    理  由
一、訊據被告潘慶固坦承確將附表一所載帳戶，以附表一所列之
    金額悉數售予年籍姓名不詳綽號「老闆」之成年男子之事實
    無誤，惟矢口否認參與詐騙被害人之詐欺行為及掩飾他人因
    重大犯罪所得財物之行為，辯稱：收購帳戶之該名年籍姓名
    不詳綽號「老闆」之成年男子表示，係因稅金問題無法自行
    開戶，始向之購入帳戶作為錢莊使用等語。然查：
  (一)被告丙○○確在如附表一所示各該金融機關開設帳戶之事實
    ，迭據其自警詢至偵審中到庭供認無訛，且有如附表一所示
    之金融機構函覆之開戶資料在卷可稽。又如附表一所載之帳
    戶，皆於被告售予年籍姓名不詳綽號「老闆」之成年男子後
    ，即陸續發生多筆大額款項轉入後再分散提領之事實，亦見
    卷附附表一所列金融機構函覆之交易明細表即明。另被害人
    乙○○、甲○○分別於事實欄所載之時間，遭不詳之人來電
    佯稱辦理退稅之詐騙手法，使其等陷於錯誤而依指示操作提
    款機，將金錢匯入被告所出售如附表編號一之第一銀行及附
    表編號六之復華銀行帳戶後，遭詐騙之匯款旋於同日遭提領
    一空等情，亦經被害人乙○○、甲○○先後於警詢中指訴綦
    詳，核與卷附附表一編號一之第一銀行與附表一編號六之復
    華銀行所函覆之帳戶交易明細資料契合一致，足徵被告所出
    售之帳戶資料，確已遭詐騙集團持以作為行騙後掩飾犯罪所
    得財物，致使被害人與偵查機關難以追查之重要工具甚明。
　(二)查金融帳戶為個人理財之工具，在銀行、郵局等金融機構開
    立存款帳戶暨請領存摺、提款卡，乃針對個人身分及信用提
    供以資金流通之經濟活動，具有強烈專屬性；又申請開戶並
    無任何特殊限制，一般人均得以存入最低開戶金額之方式，
    任意在多數不同之金融機構申辦多數存款帳戶使用，此為公
    眾所週知之事實，被告自不得諉為不知。再者，依一般日常
    生活之經驗法則與論理法則，苟有他人不以己身名義申辦帳
    戶，反向毫不相識之陌生人收購帳戶作為不明用途使用時，
    衡諸常情顯可得悉收購帳戶使用之人，係圖將收購所得之帳
    戶持以作為洗錢等不法目的使用甚明，此為一般合理且灼然
    之社會預見與認識。況今日社會上利用他人帳戶從事詐騙、
    洗錢之犯罪模式，早經傳播媒體廣為報導，被告為具有社會
    經驗之成年人，對此出售個人帳戶將助於犯罪集團從事詐騙
    及洗錢犯行之預見與認識，自無空言諉稱不知之理。準此，
    被告既對向之收購多數帳戶成年男子人，僅知其綽號「老闆
    」，而對其真實姓名與年籍資料毫無所悉，僅為圖薄利率將
    所開設如附表一所列之七個帳戶全數售出，已足認定其出售
    己身帳戶予該名年籍姓名不詳綽號「老闆」之成年男子後，
    已預見其自身帳戶若遭該名年籍姓名不詳綽號「老闆」或其
    他犯罪集團執以行騙並用於掩飾詐欺犯罪所得財物之行為，
    並非違反其本意而具有不確定故意之認識與容任。
　(三)總前各情，本件事證已臻明確，被告空言置辯咸無可採，其
    犯行洵堪認定，應予依法論科。
三、被告丙○○一次售出如附表一所列帳戶資料予該名年籍姓名
    不詳綽號「老闆」之成年男子後，如附表一編號一、六之帳
    戶旋即遭人持作詐騙用途，且行騙手法及提領款項之流程甚
    為迅速，且更換收取被害人受騙匯款之帳戶，顯見收購被告
    丙○○如附表一所載帳戶資料之人，係以行騙為生而以詐欺
    為常業甚明。是被告出售如附表一所列帳戶資料之所為，應
    係以幫助之意思對常業詐欺犯行提供洗錢之重要助力，核其
    所為係犯刑法第三十條第一項、第三百四十條之幫助常業詐
    欺罪，及洗錢防制法第二條第二款之為他人掩飾重大犯罪所
    得財物，而依同條第九條第二項之洗錢罪處斷。其以一行為
    觸犯上開二罪名，應依刑法第五十五條想像競合犯之規定，
    從一重之幫助常業詐欺罪處斷，公訴意旨認被告所犯上開二
    罪間，具有方法、目的之牽連關係，而應依刑法第五十五條
    牽連犯之規定予以論處，容有誤會。又被告丙○○係犯幫助
    常業詐欺罪，應依刑法第三十條第二項規定，按正犯之刑予
    以減輕其刑。末查，被告丙○○前於九十年間因犯搶奪案件
    ，經本院判處有期徒刑二年確定，九十二年一月三十日縮刑
    假釋出監，同年五月二十六日假釋期滿未經撤銷執行完畢等
    情，業經其到庭自承在卷，復有臺灣高等法院被告全國前案
    紀錄表一份存卷可稽，茲於有期徒刑執行完畢後五年內再犯
    本件有期徒刑以上之罪，應依刑法第四十七條累犯之規定，
    加重其刑，並依法先加後減之。審酌被告正值青壯之年，竟
    圖私利率而提供帳戶幫助他人犯罪，增加查緝他人不法行為
    之難度，嚴重危害社會經濟秩序與整體防衛機制，且造成被
    害人難以回復之財產法益，情節匪淺，本應重罰，惟念其犯
    後坦承主要犯行不諱，且係因經濟窘困以致一時失慮罹犯刑
    章，是綜參其犯罪動機、目的、手段、素行及造成社會與被
    害人各該法益損害程度等一切情狀，爰酌情量處如主文所示
    之刑，以示警懲。至被告販出如附表所列帳戶所得之九千元
    ，應依洗錢防制法第十二條第一項之規定併予諭知沒收，如
    全部或一部不能沒收時，以其財產抵償之，特此敘明。
四、至公訴意旨所認被告丙○○亦將如附表二所示之帳戶售予年
    於偵審中到庭堅詞否認在卷，且辯稱：該帳戶早在其出售帳
    戶予年籍姓名不詳綽號「老闆」之成年男子前即已遺失，而
    其在遺失後並未辦理掛失等語。是查，經核對卷附附表二所
    列帳戶之客戶歷史交易清單，即見該帳戶曾先後於九十二年
    四月二十三日及同年五月七日、同年六月二十日及同年六月
    二十七日辦理「掛失」或「掛失補副」，核與被告所辯：該
    帳戶係在其出售如附表一所載各該帳戶前即已遺失等語吻合
    一致。再者，依被告自承：僅以三千元出售附表一編號一之
    帳戶，其餘售出之帳戶得款皆為一千元等語，亦與附表一所
    示七個帳戶售出所得之九千元代價相符，亦核與公訴意旨認
    定被告犯罪所得為九千元之結果契合一致，足徵附表二所示
    之帳戶，確非被告所出售而係遺失後遭人盜用甚明。此外，
    本院復查另無其他積極證據或補強證據可資證明被告亦將附
    表二所載之帳戶售予年籍姓名不詳綽號「老闆」之成年男子
    ，公訴意旨此部分所指被告犯嫌要難逕予認定；然因公訴意
    旨認被告此部分之犯罪事實，僅屬前開被告所犯幫助常業詐
    欺罪及洗錢罪犯行中之部分事實，是本院爰不另為無罪之諭
    知，併此述明。
據上論斷，應依刑事訴訟法第四百五十二條、第二百九十九條第
一項前段，洗錢防制法第九條第二項、第十二條第一項，刑法第
十一條前段、第三百四十條、第三十條第一項、第二項、第五十
五條、第四十七條，判決如主文。
本案經檢察官賴慶祥到庭執行職務。
中　　華　　民　　國　　94　　年　　3 　　月　　29　　日
                  臺灣宜蘭地方法院刑事第三庭
                      審判長法  官  黃  永  勝
                            法  官  林  楨  森
                            法  官  陳  嘉  年
以上正本證明與原本無異。
如不服本判決，應於判決送達後十日內向本院提出上訴狀（應附
繕本）。
                            書記官  詹  玉  惠
中　　華　　民　　國　　94　　年　　4 　　月　　 1　　日
附錄本案論罪科刑法條全文
刑法第三百四十條
以犯第三百三十九條之罪為常業者，處一年以上七年以下有期徒
刑，得併科五萬元以下罰金。
洗錢防制法第九條第二項
犯第二條第二款之罪者，處七年以下有期徒刑，得併科新臺幣五
百萬元以下罰金。
附表
┌──┬───────┬──────┬────┬──────┐
│編號│銀行或郵局名稱│戶名及帳號　│開戶時間│　所得金額　│
│　　│　　　　　　　│　　　　　　│　　　　│　（新臺幣）│
├──┼───────┼──────┼────┼──────┤
│一  │第一銀行　　　│丙○○　　　│92.09.05│　三千元　　│
│　　│宜蘭分行　　　│000000000000│遺失更換│　　　　　　│
│　　│　　　　　　　│65　　　　　│印鑑啟用│　　　　　　│
├──┼───────┼──────┼────┼──────┤
│二  │台新國際商業銀│丙○○　　　│92.07.28│　一千元　　│
│　　│行　　　　　　│000000000000│新開戶  │　　　　　　│
│　　│板橋分行　　　│00　　　　　│  　　　│　　　　　　│
├──┼───────┼──────┼────┼──────┤
│三  │富邦商業銀行　│丙○○　　　│92.09.12│　一千元　　│
│　　│城中分行　　　│000000000000│新開戶  │　　　　　　│
├──┼───────┼──────┼────┼──────┤
│四  │中華郵政公司　│丙○○　　　│92.07.08│　一千元　　│
│　　│員山郵局　　　│000000000000│新開戶  │　　　　　　│
│　　│　　　　　　　│20　　　　　│  　　　│　　　　　　│
├──┼───────┼──────┼────┼──────┤
│五  │復華銀行　　　│丙○○　　　│92.09.12│　一千元　　│
│　　│營業部　　　　│000000000000│新開戶  │　　　　　　│
│　　│　　　　　　　│0　　　　　 │  　　　│　　　　　　│
├──┼───────┼──────┼────┼──────┤
│六  │大眾銀行　　　│丙○○　　　│92.09.12│　一千元　　│
│　　│大同分行　　　│000000000000│新開戶  │　　　　　　│
├──┼───────┼──────┼────┼──────┤
│七  │誠泰銀行　　　│丙○○　　　│92.09.12│　一千元　　│
│　　│城內分行　　　│000000000000│新開戶  │　　　　　　│
└──┴───────┴──────┴────┴──────┘
附表二
┌──┬───────┬──────┬────┬──────┐
│一  │中華郵政公司　│丙○○　　　│92.07.08│　不詳　　　│
│　　│員山郵局　　　│局號：011103│（換印鑑│　　　　　　│
│　　│　　　　　　　│帳號：018515│）　　　│　　　　　　│
└──┴───────┴──────┴────┴──────┘
